臺灣臺中地方法院民事判決
109年度訴字第3677號
原      告  美術達觀公寓大廈管理委員會

法定代理人  鐘俊宏  
訴訟代理人  林淑霞  
被      告  精緻公寓大廈管理維護有限公司

法定代理人  葉祖雄  
兼  訴  訟
代  理  人  劉漢君  

上列當事人間請求歸還管理費等事件，本院於民國110年11月11
日言詞辯論終結，判決如下：
    主      文
被告應連帶給付原告新臺幣貳拾捌萬壹仟零陸拾捌元，及自民國
一百零九年十一月二十日起至清償日止，按週年利率百分之五計
算之利息。
原告其餘之訴駁回。
訴訟費用由被告連帶負擔十分之三，餘由原告負擔。
本判決第一項得假執行。但被告如以新臺幣貳拾捌萬壹仟零陸拾
捌元為原告預供擔保，得免為假執行。
原告其餘假執行之聲請駁回。
    事實及理由
壹、程序方面：
一、按當事人喪失訴訟能力或法定代理人死亡或其代理權消滅者
    ，訴訟程序在有法定代理人或取得訴訟能力之本人承受其訴
    訟以前當然停止，民事訴訟法第170條定有明文。查原告之
    法定代理人原為林淑霞，於本院審理時變更為鐘俊宏，有臺
    中市西區區公所民國110年5月18日西區公所公建字第110001
    0422號備查函文可稽（見本院卷二第97至98、255至256頁）
    ，並經其具狀聲明承受訴訟（見本院卷二第251至253頁），
    核無不合，應予准許。
二、按訴狀送達後，原告不得將原訴變更或追加。但擴張或減縮
    應受判決事項之聲明者，不在此限，民事訴訟法第255條第1
     項第3款定有明文。本件原告起訴聲明第1項請求被告應連
    帶給付新臺幣（下同）53萬1,068元本息，嗣於109年12月24
    日具狀變更該項聲明為被告應連帶給付93萬1,068元本息（
    見本院卷一第131頁），核屬擴張應受判決事項之聲明，依
    上開規定，亦應准許。
三、被告未於最後言詞辯論期日到場，核無民事訴訟法第386條
    所列各款情形，爰依原告之聲請，由其一造辯論而為判決。
貳、實體方面：
一、原告主張：
　㈠被告劉漢君為被告精緻公寓大廈管理維護有限公司（下稱精
    緻公司）之執行長，奉派擔任美術達觀社區（下稱原告社區
    ）之總幹事。原告於105年11月1日與被告精緻公司簽訂委託
    管理維護契約書（下稱管理維護契約），契約期間自105年1
    1月1日至106年10月31日，又於106年11月1日續簽一份管理
    維護契約，由被告精緻公司提供原告社區管理維護服務。而
    為原告向住戶收取管理費並存入原告國泰世華銀行帳號0000
    00000000帳戶（下稱原告帳戶），屬於被告精緻公司業務，
    詎被告劉漢君於108年3月10日至4月15日收取管理費30萬6,9
    79元，卻於4月18日僅存入7萬9,050元；於108年4月19日至
    同年月25日收取管理費4萬5,942元亦未存入原告帳戶，共計
    27萬3,871元代收管理費未存入原告帳戶。另被告於108年4
    月9日自原告帳戶領取3,113元零用金，其中2,500元為應匯
    給訴外人大有包通社之通管費用，被告卻未匯款。又被告精
    緻公司於108年4月26日自行公告將於同年月30日撤哨，應交
    接原告社區之零用金4,697元迄未交接，合計侵占原告社區2
    8萬1,068元現金。
  ㈡又原告社區於107年10月28日召開之第二次臨時區分所有權人
    會議所為自同年月31日不再與被告精緻公司續約之決議，係
    無效決議，且未以書面通知被告精緻公司解約，依管理維護
    契約第4條第2項約定視為展期1年。然被告精緻公司於108年
    4月30日撤場未辦理交接事務，取走原告銀行存摺及相關文
    件導致社區財務無法正常運作，將管委會辦公室鎖門並取走
    鑰匙，影響原告事務運作，違反管理維護契約第7條第1、2
    項之善良管理人義務及誠信原則之服務，且未依管理維護契
    約第12條第1項第1款規定，於1個月前以書面通知原告終止
    契約，致原告社區事務無法正常運作，依管理維護契約第12
    條第2項第3款約定請求被告賠償違約金25萬元。
　㈢被告精緻公司與原告簽訂之管理維護契約，每月服務費用2萬
    5,000元，包含一般事務管理服務、清潔及環境衛生之維持
    事項，然被告精緻公司卻未依約執行清潔及環境衛生維持之
    服務項目，致原告於105年11月1日至107年10月31日額外支
    出共計36萬元清潔費；加計自108年1月11日至同年3月31日
    間，被告精緻公司未履行清潔服務而領取之費用4萬元。爰
    依民法第179條規定，請求被告精緻公司返還原告上開不當
    得利40萬元。
  ㈣被告劉漢君為被告精緻公司之員工，其所為上開不法職務行
    為，被告精緻公司應負連帶賠償之責，爰依系爭契約、民法
    第188條第1項規定請求被告2人連帶賠償合計93萬1,068元等
    語。並聲明：⒈被告應給付原告93萬1,068元，及自起訴狀繕
    本送達翌日起至清償日止，按週年利率5%計算之利息。⒉願
    供擔保，請准宣告假執行。
二、被告則以：原告於107年10月28日召開臨時區分所有權人會
    議，決議不再與被告精緻公司續約，故被告精緻公司與原告
    之管理維護契約於107年10月31日終止，則被告精緻公司於1
    08年4月30日從原告社區撤場離開時，與原告既無合約關係
    ，當無違約問題。而被告精緻公司從合約終止到撤場期間，
    尚有1個月服務費、2個月清潔費未領取，當時係原告不與被
    告辦理交接，原告帳戶存摺及現金由被告劉漢君保管，隨時
    可以交接，區權會出席簽到簿、委員選任文件、財務文件都
    在管委會辦公室，而辦公室鑰匙則在被告劉漢君持有中。另
    代收管理費27萬3,871元、廠商帳款2,500元、零用金4,697
    元部分，業經臺灣臺中地方檢察署（下稱臺中地檢署）檢察
    官以109年度偵字第24253號為不起訴處分確定。對於原告有
    另外支出清潔費無意見，然管理維護契約第2條第4項所列之
    清潔及環境衛生維持事項屬於督導項目，被告只負責督導，
    被告劉漢君擔任總幹事也會幫忙清潔，並無不當得利等語，
    資為抗辯。並聲明：㈠原告之訴及假執行之聲請均駁回。㈡如
    受不利判決，請准供擔保免為假執行。
三、得心證之理由：
  ㈠原告請求被告連帶賠償代收管理費27萬3,871元、廠商帳款2,
    500元、零用金4,697元，有無理由？ 
  ⒈查原告於105年11月1日與被告精緻公司簽訂管理維護契約，
    契約期間自105年11月1日起至106年10月31日，復於106年11
    月1日續簽一份管理維護契約，契約期間自106年11月1日起
    至107年10月31日止，約定由被告精緻公司提供原告社區管
    理維護服務；而被告劉漢君為被告精緻公司職員，經被告精
    緻公司指派至原告社區擔任總幹事；原告社區收取住戶管理
    費之方式，係住戶自行將管理費拿到管理室交給保全人員，
    保全人員代收後開立三聯單，並將款項交付被告劉漢君，由
    被告劉漢君每月25日前將款項存入原告帳戶等情，為兩造所
    不爭執（見本院卷二第261至262頁），並有原告提出之管理
    維護契約2份為憑（見本院卷一第133至151頁、第173至191
    頁），且經被告劉漢君於刑事案件警詢時陳述明確，此部分
    之事實自堪認定。
　⒉原告主張被告侵占代收管理費27萬3,871元、廠商帳款2,500
    元、零用金4,697元等情，業據提出原告社區108年3、4月份
    管理費收入明細表、收費單、108年3月份零用金支出明細、
    廠商開立之免用統一發票收據、108年4月30日零用金餘額明
    細、108年2月份財務收支總表、108年3、4月份應付帳款明
    細及原告帳戶交易明細為證（見本院卷一第33至75頁、第79
    至88頁）。而被告劉漢君於本院審理時不爭執原告帳戶存摺
    及現金由其保管（見本院卷一第125頁），並於臺中地檢署
    偵訊時承認證人（即原告當時法定代理人林淑霞）他們主張
    的款項（即管理費27萬3,871元、廠商帳款2,500元、零用金
    4,697元），我都有保管在我身上，只是因為沒有完成交接
    ，且原告亦未支付管理費，所以無法立即交還等語（見他字
    卷第121頁），堪認上開款項合計28萬1,068元確仍由被告劉
    漢君持有中。
  ⒊被告劉漢君為被告精緻公司職員，經被告精緻公司指派至原
    告社區擔任總幹事，執行被告精緻公司之職務等情，為被告
    精緻公司法定代理人葉祖雄於刑事案件警詢時陳述明確。則
    被告劉漢君自108年4月30日被告精緻公司撤場離開原告社區
    時起，迄今仍未將上開歸屬於原告之款項存入原告帳戶或交
    還原告，顯然已將其所管領而持有之上開款項合計28萬1,06
    8元侵占入己。至被告劉漢君所辯因原告未完成交接所以未
    歸還上開款項乙節，查證人即負責原告社區108年5月1日後
    之保全公司人員賴瑞明具結證述：108年4月30日劉漢君有坐
    計程車來原告社區，但沒有和統帥公司交接，只說要整理財
    產現場交接，被告精緻公司當時沒有將原告社區文件辦理交
    接，我沒拿到這些文件，也沒拿到管委會辦公室鑰匙等語（
    見本院卷二第216至217頁），顯見被告劉漢君當時確未與原
    告辦理交接，且此節亦不能據為其合法持有原告上開款項之
    理由，是被告劉漢君所辯，洵不足採。
　⒋被告雖辯稱其所涉侵占案件，業經臺中地檢署檢察官偵查終
    結為不起訴處分確定云云。惟查，被告劉漢君及訴外人葉祖
    雄所涉侵占案件，固經臺中地檢署檢察官以109年度偵字第2
    4253號為不起訴處分確定，有該不起訴處分書在卷可查，並
    經本院調閱上開案卷核閱無訛，然檢察官不起訴處分，無拘
    束民事訴訟之效力（最高法院41年台上字第1307號裁判要旨
    參照），是上開不起訴處分書，尚難為有利被告之認定。
  ⒌按受僱人因執行職務，不法侵害他人之權利者，由僱用人與
    行為人連帶負損害賠償責任，民法第188條第1項前段定有明
    文。所謂受僱人因執行職務不法侵害他人之權利，不僅指受
    僱人因執行其所受命令，或委託之職務自體，或執行該職務
    所必要之行為，而不法侵害他人之權利者而言，即受僱人之
    行為，在客觀上足認為與其執行職務有關，而不法侵害他人
    之權利者，就令其為自己利益所為亦應包括在內（最高法院
    42年台上字第1224號裁判意旨參照）。被告劉漢君受僱於被
    告精緻公司，經被告精緻公司指派至原告社區擔任總幹事，
    則對被告劉漢君因執行總幹事職務而不法侵占上開款項之行
    為，被告精緻公司自應與被劉漢君連帶負損害賠償責任。從
    而，原告依侵權行為之法律關係，請求被告連帶給付28萬1,
    068元為有理由，應予准許。
  ㈡原告請求被告連帶賠償違約金25萬元，有無理由？
　⒈原告主張被告精緻公司於108年4月30日撤場未辦理交接事務
    ，取走原告銀行存摺及相關文件導致社區財務無法正常運作
    ，將管委會辦公室鎖門並取走鑰匙，影響原告事務運作，違
    反管理維護契約第7條第1、2項之善良管理人義務及誠信原
    則之服務，且未依管理維護契約第12條第1項第1款規定，於
    1個月前以書面通知原告終止契約，致原告社區事務無法正
    常運作，依管理維護契約第12條第2項第3款約定請求被告賠
    償違約金25萬元等情，為被告所否認，並以被告精緻公司於
    108年4月30日從原告社區撤場離開時，與原告無合約關係，
    即無違約問題等語置辯。
　⒉按管理維護契約第12條第2項約定：「二、因可歸責乙方（即
    被告精緻公司）事由之終止契約：⒈乙方違反本約第3條規定
    ，甲方（即原告）得逕行終止本約。⒉乙方違反本約第7條、
    第8條規定，經甲方以書面要求改善，乙方未能於15日內改
    善時，甲方得終止本約。⒊因可歸責乙方事由終止契約，致
    甲方有損失者，甲方除得終止本約外，並得請求乙方賠償貳
    個月服務費之違約金。」（見本院卷一第27頁），查原告及
    被告精緻公司均未於108年4月30日前以書面向他方表示不再
    續約乙節，為兩造不爭執（見本院卷一第340頁、卷二第262
    頁），僅被告精緻公司曾於108年4月26日張貼公告稱將於同
    年月30日起退場，有該公告存卷可查（見本院卷一第77頁）
    。是原告既不曾以可歸責被告精緻公司之事由終止管理維護
    契約，自無從依管理維護契約第12條第2項第3款約定請求被
    告賠償違約金。
　㈢原告依民法第179條規定，請求被告連帶賠償原告額外支出之
    清潔費36萬元及被告精緻公司未履行清潔服務而領取之4萬
    元，有無理由？
　⒈原告主張其社區自105年11月1日至107年10月31日間，每月另
    支出清潔費1萬5,000元，共計36萬元等情，業據提出該期間
    支出傳票為證（見本院卷一第265至309頁），此為被告所不
    爭執（見本院卷一第350頁），惟辯稱：管理維護契約所載
    之清潔及環境衛生維持事項屬於督導項目，被告只負責督導
    清潔人員，原告社區之清潔工作是另外聘請等語。
  ⒉查原告社區107年9月份委員例會會議紀錄之議題二決議記載
    ：「本社區清潔人員經住戶檢舉，且遭勞工局檢查後，函文
    本社區清潔人員簽到退未依規定。經會議討論將委由管理公
    司代派清潔人員，所派駐清潔人員需含勞、健保，並符合相
    關法令規定。請管理公司先估價後陳報管委會，另請告知清
    潔人員『本管委會自107年11月1日起全委由管理公司代派清
    潔人員』」等語，並經各該委員簽名確認（見本院卷一第385
    、387頁），復有臺中市政府勞工局勞動條件檢查受檢通知
    書、勞動檢查結果通知書、勞工局107年8月31日函文可參（
    見本院卷一第379至383頁）；核與證人即曾任原告社區主任
    委員之簡伶眞於本院具結證述：我擔任主委時與被告精緻公
    司簽訂管理維護契約，被告精緻公司負責管理室及回收場的
    清潔，我們有自聘清潔人員，被告精緻公司要負責監督，在
    與被告精緻公司合約期間，原告都有另外請清潔人員陳麗霜
    負責清潔，每月1萬5,000元等語相符（見本院卷二第18至20
    頁）。堪認被告精緻公司依約確實不需負責清潔項目，則原
    告依民法第179條規定，請求被告連帶給付原告額外支出之
    清潔費36萬元及被告精緻公司未履行清潔服務而領取之費用
    4萬元，洵屬無據。
四、綜上所述，原告依侵權行為之法律關係，請求被告連帶給付
    28萬1,068元，及自起訴狀繕本送達翌日即109年11月20日（
    見本院卷一第111至117頁）起至清償日止，按週年利率5%計
    算之利息，為有理由，應予准許；逾此部分之請求，為無理
    由，應予駁回。
五、本件原告勝訴部分，所命被告給付之金額未逾50萬元，依民
    事訴訟法第389條第1項第5款規定，應依職權宣告假執行。
    被告陳明願供擔保免為假執行，於法核無不合，爰依同法第
    392條第2項規定，酌定相當擔保金額准許之。至原告敗訴部
    分，其假執行之聲請即失所附麗，應併予駁回。
六、本件事證已臻明確，兩造其餘攻擊防禦方法及證據，核與判
    決之結果不生影響，爰不一一論列，併此敘明。
七、訴訟費用負擔之依據：民事訴訟法第79條、第85條第2 項。
     
中　　華　　民　　國　　110 　年　　11　　月　　30　　日
                  民事第一庭    法  官  廖欣儀
正本係照原本作成。
如對本判決上訴，須於判決送達後20日內向本院提出上訴狀。如
委任律師提起上訴者，應一併繳納上訴審裁判費。
中　　華　　民　　國　　110 　年　　12　　月　　1 　　日
                                書記官  顏嘉宏